【裁判字號】    90,交易,105
【裁判日期】    900612
【裁判案由】    過失致死
【裁判全文】
臺灣雲林地方法院刑事判決                          九十年度交易字第一五號
    公  訴  人  臺灣雲林地方法院檢察署檢察官
    被      告  甲○○
右列被告因過失致死案件，經檢察官提起公訴（九十年度偵字第一四一九號），本院
判決如左：
    主  文
甲○○因過失致人於死，處有期徒刑陸月，如易科罰金，以佰元折算壹日。
    事  實
一、甲○○於民國八十九年十二月三十日晚上八時十分許，駕駛車號Ｙ三－六六七九
    號自小客車，沿雲林縣虎尾鎮○○路由東往西行駛，途經虎尾鎮○○路○段五七
    巷口前無號誌之交岔路口，甲○○本應注意該路段劃有雙黃實線之禁止超車線，
    表示禁止超車，且汽車行經無號誌交岔路口，應減速慢行，作隨時停車之準備，
    且依當時情況，天候晴，路面乾燥無缺陷，無障礙物，別無不能注意之情事，竟
    疏未注意侵入來車道跨越雙黃線超車行駛，適有謝順和騎乘車號ＡＳＨ－四七五
    號重型機車，由東往西行駛於對向車道，甲○○見狀煞避不及，致自小客車車頭
    前方保險桿左側撞擊謝順和機車車頭，謝順和人車倒地，受有胸部挫傷、胸腔內
    出血等重創，經送醫後不治死亡。甲○○於肇事後，在偵查犯罪機關知悉犯人前
    ，向警方自首其為肇事者，並靜候裁判。
二、案經謝順和之弟乙○○告訴雲林縣警察局虎尾分局報告臺灣雲林地方法院檢察署
    檢察官相驗後偵查起訴。
    理  由
一、被告甲○○對右揭時地超車跨越雙黃線致與死者謝順和機車碰撞致謝順和死亡之
    過失行為坦承不諱，核與卷附之道路交通事故調查報告表、現場照片等所示情形
    相符，並據現場目擊證人謝淑媛證述撞擊情形、證人廖文賢證稱被告超車跨越雙
    黃線行駛等情形在卷。被告雖另辯稱：是謝順和機車在對向機車道上距離伊車約
    十公尺處前跌倒後滑行至汽車道上，謝順和頭部才撞上伊車頭保險桿左前方云云
    。然查：依據現場照片及上開道路交通事故調查報告表顯示，現場機車道上並無
    機車倒地滑行之刮地痕，證人黃富昌即現場處理警員亦到庭證稱：現場並無由機
    車道至汽車道之刮地痕，最明顯的只有（附卷）照片三那二條（刮地痕），散落
    物都在汽車前方，（死者）背包表面有摩擦痕，但不明顯，面積不大，其餘的包
    括安全帽都沒有刮痕等語無誤，核與現場照片所示相符，且依該照片三顯示刮地
    痕之位置、形狀判斷，當係死者與被告撞擊倒地後才產生之刮地痕無誤，絕非被
    告所稱十公尺前倒地滑行之刮地痕，且若係從機車道倒地滑行至汽車道上與自小
    客車左前側發生碰撞，現場散落物亦不可能掉落在汽車車頭正前方之汽車道上，
    是被告所辯死者倒地滑行約十公尺後才碰撞云云，並非實情。證人廖文賢附和被
    告上開說詞，證稱：機車是在車前約五、六公尺就倒在地上滑過來云云，亦與現
    場稽證不符，不足採信。另上開調查報告表現場圖雖顯示現場有刮地痕由死者騎
    乘方向之汽車道斜向機車道，然現場照片並未有刮地痕出現，繪製該圖之現場處
    理警員即證人黃富昌證稱：現場有未連結、斷斷續續、不明顯的刮地痕等語，並
    指出卷附照片一下端有好幾條不明顯的刮地痕，惟若上開現場圖之刮地痕確係死
    者倒地後所遺留，理當僅有幾條非常明顯之刮地痕，不可能機車倒地後所造成之
    刮地痕是不連結、斷斷續續、不明顯，甚且有好幾條刮地痕之情況發生，足認證
    人黃富昌在繪製上開現場圖時，有所誤解而標示刮地痕，是該現場圖上之刮地痕
    並不能為判斷之依據。再者，從死者身上所受之重創觀之，死者鼻部有溢血，但
    頭部並無異狀，致死創傷係胸部挫傷，死因是胸腔內出血等事實，有驗斷書、診
    斷證明書附卷可稽，可見死者係胸部直接受到撞擊而受有重創，並非倒地滑行後
    頭部撞擊被告之自小客車無疑。從而本件係被告自小客車車頭左側直接撞擊死者
    機車車頭，堪可斷定。又死者確係因本件車禍死亡之情，亦據公訴人督同法醫師
    相驗屍體屬實，製有驗斷書、相驗屍體證明書、勘驗筆錄存在可憑，並為告訴人
    乙○○指訴在卷。則按禁止超車線，用以表示禁止超車，設於視距不足或接近交
    岔路口之路段，本標線分雙向禁止超車線及單向禁止超車線，雙向禁止超車線，
    用雙黃實線，其線型尺寸與分向限制線同；又汽車行經無號誌交岔路口，應減速
    慢行，作隨時停車之準備，道路交通標誌標線號誌設置規則第一百六十六條前段
    、道路交通規則第九十三條第一項第四款分別定有明文，被告身為汽車駕駛人，
    自負有上開注意義務，且依當時情況，天候晴，路面乾燥無缺陷，無障礙物，別
    無不能注意之情事，該路段又標明有雙黃實線之禁止超車線，此均有上開調查報
    告表可徵，被告竟疏未注意，超車侵入來車道，而未減速慢行，肇致本件車禍，
    其有過失至明。又死者確係因本件車禍死亡，前已敘明，是其過失與死者死亡間
    有相當因果關係，亦無疑義。本件事證明確，被告犯行堪以認定，自應依法論科
    。
二、核被告所為，係犯刑法第二百七十六條第一項之過失致死罪。被告於肇事後，偵
    查犯罪機關知悉犯人前，即向警方自首其為肇事者，為證人黃富昌到庭證稱明確
    ，被告自首犯罪，依法減輕其刑。爰審酌被告犯後雖坦承過失犯行，但明知有錯
    卻又遲不賠償告訴人所受之損害，又超車侵入對向車道肇事，過失情節不輕等一
    切情狀，量處如主文所示之刑，並諭知易科罰金之折算標準。
據上論斷，應依刑事訴訟法第二百九十九條第一項前段，刑法第二百七十六條第一項
、第六十二條前段、第四十一條第一項前段，罰金罰鍰提高標準條例第一條前段、第
二條，判決如主文。
中      華      民      國      九十      年      六      月    十二    日
                                        臺灣雲林地方法院刑事第一庭
                                            法  官  侯  廷  昌
右正本證明與原本無異。
如不服本判決，應於判決送達後十日內向本院提出上訴狀( 應附繕本 )。
                                            書記官  李  清  龍
中      華      民      國      九十      年      六      月    十二    日
中華民國刑法第二百七十六條
 (過失致死罪)
因過失致人於死者，處二年以下有期徒刑、拘役或二千元以下罰金。
從事業務之人，因業務上之過失犯前項之罪者，處五年以下有期徒刑或拘役，得併科
三千元以下罰金。


司法院資訊處製作；財團法人民間司法改革基金會備份。
